最高法院刑事判決　　　　　　　　　　　　　　　八十八年度台上字第六二○一號
　　上　 訴　 人　台灣高等法院台中分院檢察署檢察官
　　上訴人即被告　甲○○
右上訴人等因被告偽造有價證券案件，不服台灣高等法院台中分院中華民國八十六年
六月三十日第二審更審判決（八十五年度上更(一)字第二九號，起訴案號：台灣彰化地
方法院檢察署八十二年度偵續字第二六號），提起上訴，本院判決如左：
    主  文
原判決關於甲○○部分撤銷，發回台灣高等法院台中分院。
    理  由
本件原判決認定上訴人即被告甲○○於民國七十八年間購得坐落彰化縣埔心鄉○○段
一○八、一○八之一、之二、之三、之四號等登記為張管仲名義應有部分之土地後，
因張管仲認為受騙而不願再出售其所有坐落同段一○七號（應有部分為三百六十分之
七十二）土地；被告與其弟謝慶瑞（未經起訴）明知張管仲身體狀況不佳，竟共同意
圖供行使之用並基於概括之犯意，由謝慶瑞先後於八十年一月十六、二十一日分別在
不詳處所偽造張管仲為發票人，面額各為新台幣（下同）壹佰貳拾萬元之本票各一張
。待張管仲於同年八月十四日死亡後，被告即意圖為自己不法之所有及利益，於同年
十月二十三日，以張管仲於前開發票日各向其借款一百二十萬元而簽發本票為由，請
求張管仲之繼承人應連帶給付票款二百四十萬元及法定遲延利息，向台灣彰化地方法
院民事簡易庭提起民事訴訟，於同年十一月五日向該院提出前開二張本票，主張為真
正，致使該法院陷於錯誤，而於八十一年四月二十七日為其勝訴判決並依職權宣告假
執行。被告旋以該假執行之執行名義，請求就張管仲前開埔心鄉○○段一○七號土地
之應有部分拍賣，復以三百八十五萬二千元之價格拍定取得該部分土地，因而獲取二
百十二萬三千五百四十六元之分配款及三十八萬一千元未獲償之債權利益等情。因而
撤銷第一審諭知被告無罪之判決，改判論處其共同連續意圖供行使之用，而偽造有價
證券罪刑。固非無見。惟查：檢察官就犯罪事實一部起訴者，其效力及於全部，刑事
訴訟法第二百六十七條定有明文，而犯一罪其方法或結果之行為犯他罪名者，應從一
重處斷，即學理上所謂牽連犯，為裁判上一罪，其在訴訟法上屬同一案件，故基於公
訴不可分、審判不可分之原則，檢察官就牽連關係之一部起訴者，受理法院對於未經
起訴之他部分自應合併審判，始稱適法。本件檢察官起訴被告連續偽造張管仲簽發之
本票二張，持以向台灣彰化地方法院訴請給付票款，經取得勝訴判決之執行名義後，
再持以拍賣張管仲之繼承人所繼承之土地，據而獲取分配款及未償債權之利益。原審
因而論處被告觸犯刑法第二百零一條第一項之偽造有價證券罪及同法第三百三十九條
第一項、第二項之詐欺罪，該二罪間有方法結果之牽連關係，從較重之偽造有價證券
罪處斷。然原判決理由欄壹之二之(三)另認定：「被告為造其已依本票所載日期交付
借款予張管仲之證明，乃囑其不知情之會計林玉滿填發以其為發票人，分別為八十年
一月十七日期、八十年一月二十二日期支付予張管仲而與本票相同面額之支票，再由
其弟謝慶瑞持二支票冒張管仲之名分別於票期日，前往華南銀行員林分行領回其所簽
發之款項，此有謝慶瑞前往該行領款時，分別於提領鉅額現鈔登記簿上提領人欄內偽
造「張管仲」署押，並分別於前二紙支票背面留存提領人為張管仲之印文及其住址分
別為「埔心鄉○○村○○路二七四號」、「埔心鄉經口村二九六號」之字跡為證，而
此等字跡經憲兵學校鑑定結果，亦認與謝慶瑞前開所書寫之員林郵局第一五一一號存
證信函筆跡相符，亦有憲兵學校前二件文書檢驗鑑定書鑑定結果函可證……」等情。
倘若不虛，被告囑其弟謝慶瑞在華南銀行員林分行提領鉅額現鈔登記簿上提領人欄內
偽造「張管仲」之署押及在上開二張支票背面偽造「張管仲」之印文，似又觸犯刑法
之偽造私文書罪。被告偽造張管仲上述私文書，係製造張管仲確有向被告借款之假像
，藉以日後以偽造之本票作為訴訟詐欺、拍賣張管仲遺產之證明方法，則被告以偽造
私文書之方法與其詐欺之目的間，應有方法結果之牽連關係。茲檢察官已就訴訟詐欺
之犯罪事實提起公訴（漏未引用刑法第三百三十九條第一項、第二項），其效力自及
於偽造私文書部分，原審理應一併予以審判，始符法制。原判決卻又於理由壹之四中
明：「至於提領鉅額現鈔登記簿提領人欄被偽造之張管仲署押部分及被告所簽發第
0000000、0000000號支票背面領款人欄中被偽造『張管仲』印文部分
均屬偽造私文書之範疇，公訴人既未就此等部分提起公訴，且此等部分均只供張管仲
有無領得系爭偽造本票款項之證明，尚難認與被告所犯本件偽造有價證券罪有方法結
果之牽連關係，尚非起訴效力所及，本院自不得併為審酌」等語，資為不併加審判之
論據，非惟前後所述理由矛盾，抑且有判決不適用法則之可議。檢察官上訴意旨指摘
原判決違法，尚非全無理由，應認原判決關於甲○○之部分仍有撤銷發回更審之原因
。
據上論結，應依刑事訴訟法第三百九十七條、第四百零一條，判決如主文。
中      華      民      國    八十八    年      十一    月      四      日
                              最高法院刑事第六庭
                                  審判長法官  紀  俊  乾
                                        法官  楊  商  江
                                        法官  黃  正  興
                                        法官  陳  東  誥
                                        法官  張  春  福
      右正本證明與原本無異
                                              書  記  官
中      華      民      國    八十八    年      十一    月      九      日
